臺灣屏東地方法院民事裁定　
111年度監宣字第189號
聲  請  人  蔡佳芳  

相  對  人  楊常青  

關  係  人  楊惠敏  

            楊蕙萍  

            楊麗珍  

上列聲請人聲請監護宣告事件，本院裁定如下：
    主    文
宣告楊常青（男、民國00年0 月0 日生、身分證統一編號：Z000
000000號）為受監護宣告之人。
選定蔡佳芳（女、民國00年00月0 日生、身分證統一編號：Z000
000000號）為受監護宣告之人楊常青之監護人。
指定楊麗珍（女、民國00年00月00日生、身分證統一編號：Z000
000000號）為會同開具財產清冊之人。
聲請程序費用新臺幣壹仟元由受監護宣告之人負擔。
    理    由
一、聲請意旨略以：聲請人蔡佳芳之夫即相對人楊常青，於民國
    109 年10月6 日，因缺血性腦中風，已致不能為意思表示、
    受意思表示或辨識其意思表示之效果，爰依法聲請宣告相對
    人為受監護宣告之人，並選任聲請人為監護人，關係人楊麗
    珍為會同開具財產清冊之人，並提出安泰醫療財團法人安泰
    醫院診斷證明書、中華民國身心障礙證明（障礙程度：極重
    度）、親屬會議紀錄、戶籍謄本為證。
二、按對於因精神障礙或其他心智缺陷，致不能為意思表示或受
    意思表示，或不能辨識其意思表示之效果者，法院得因本人
    、配偶、四親等內之親屬、最近一年有同居事實之其他親屬
    、檢察官、主管機關、社會福利機構、輔助人、意定監護受
    任人或其他利害關係人之聲請，為監護之宣告，民法第14條
    第1項定有明文。
三、經查，聲請人為相對人之妻，有聲請人提出之戶籍謄本附卷
    可憑，是聲請人為有權提起本件聲請之人。又鑑定人即屏安
    醫療社團法人屏安醫院醫師黃文翔於111 年8 月12日就相對
    人之現況為鑑定結果認：個案於民國109 年3 月3 日發生第
    一次腦中風，109 年8 月15日第二次腦中風，109 年10月6 
    日第三次腦中風，隨後經過屏東縣東港鎮安泰醫院緊急住院
    治療，治療之後尚呈現有失智、失語、半身癱瘓之後遺症，
    目前出院之後由家人接回家中，由家人在家中自行照顧迄今
    。身體狀態方面，身材瘦弱、剪短髮，全身肌肉嚴重萎縮肢
    體癱瘓、關節僵硬攣縮變形有扭曲現象。上下顎牙齒有多顆
    牙齒脫落。下肢無力。左側肢體偏癱。右手上帶有醫療用約
    束手套，鼻腔插有鼻胃管。下肢無行動能力，眼神呆滯，目
    光茫然，無法與人做口語溝通，會談中個案因為失智程度嚴
    重，無法回應任何問題，也無法以肢體語言表達個人意思，
    由臨床經驗以及個案平日所表現之生活功能來判斷已達極重
    度以上失智之程度。經叫喚之後雙眼可以微睜，但是眼球不
    會隨著呼喚搜尋聲音來源，對外界呼喚無辨識及理會能力，
    認知功能嚴重受損，無法辨識自家親人，喪失語言表達能力
    ，無法依照指令做出伸手、揮手、握拳、點頭等動作，也無
    法識字，因此也無法筆談，也無法使用肢體語言（點頭、搖
    頭、揮手、伸出手指頭代表想表達之數字等）正確回應，對
    於時間、地方、人物之定向能力完全喪失，長、短期記憶也
    明顯喪失；日常生活狀況，進食、沐浴、翻身、大小便、移
    動身體、更衣等皆無法自理。無法自己坐起、無法站立、無
    法走動，目前靠他人以鼻胃管餵食及使用紙尿布處理大小便
    。無法自行購物，因為無語言能力也無行動能力，不會計算
    該找回之零錢，無法做個位數與兩位數字之加減計算，無法
    辨識不同錢幣、紙鈔之幣值，不會做不同紙鈔兌換之計算，
    不會到金融機構辦理存款提款，不知如何保管與儲存自己之
    財物，完全無處理財產之能力；無職業、社交及自我安排休
    閒活動之功能，無法自行搭乘或使用大眾交通工具、無法自
    行認路回家。個案各項功能退化嚴重，生活完全無自理能力
    ，必須長期依賴家人、醫療或養護機構照顧。個案目前已經
    處於極重度以上失智狀態，因而導致個人之認知功能嚴重失
    能，為意思表示或受意思表示或辨識其意思表示效果之能力
    完全喪失，可以判定為無意思能力，無法獨力處理個人法律
    事務與從事個人財務管理，也無法主張或維護個人權益，建
    議該個案應該已經達到監護宣告之標準等情，有屏安醫療社
    團法人屏安醫院111 年8 月17日屏安管理字第1110002574號
    函暨檢附之精神鑑定報告書1 份在卷足憑，堪認相對人因極
    重度失智致不能為意思表示、受意思表示，或不能辨識其意
    思表示之效果至明。從而，聲請人聲請宣告相對人為受監護
    宣告之人，核無不合，應予准許。
四、次按，受監護宣告之人應置監護人；法院為監護之宣告時，
    應依職權就配偶、四親等內之親屬、最近一年有同居事實之
    其他親屬、主管機關、社會福利機構或其他適當之人選定一
    人或數人為監護人，並同時指定會同開具財產清冊之人，民
    法第1110條、第1111條第1項定有明文。查聲請人蔡佳芳為
    相對人配偶，其表示同意擔任相對人之監護人，而相對人之
    長女楊惠敏、次女楊蕙萍、三女楊麗珍及姪子楊宇翔均表同
    意等情，此有戶籍謄本及親屬會議紀錄可憑，本院參酌上情
    ，認由聲請人蔡佳芳任相對人之監護人，最能符合受監護宣
    告之人之最佳利益，爰選定蔡佳芳為相對人之監護人。又關
    係人楊麗珍為相對人之三女，其同意擔任相對人之會同開具
    財產清冊之人，且聲請人及其他關係人均表示同意，亦有親
    屬會議同意書足佐，爰並指定其為相對人之會同開具財產清
    冊之人，以維護相對人之利益。
五、據上論結，依家事事件法第164 條第2 項，裁定如主文。
中　　華　　民　　國　　111 　年　　8 　　月　　24　　日
                    家事法庭   法   官  黃惠玲
以上正本證明與原本無異。
如不服本裁定，應於送達後10日內向本院提出抗告狀，並繳納抗
告費新臺幣1,000元。
中　　華　　民　　國　　111 　年　　8 　　月　　24　　日
                                書記官  黃秀梅